【裁判字號】    89,交訴,62
【裁判日期】    890512
【裁判案由】    業務過失致死
【裁判全文】
~w2z2;臺灣高雄地方法院刑事判決~w1z1;     八十九年度交訴字第六二號
    公  訴  人  臺灣高雄地方法院檢察署檢察官
    被      告  甲○○
右列被告因業務過失致死案件，經檢察官提起公訴（八十九年度偵字第二五七八、二
五七九號），本院判決如左：
    主  文
甲○○從事業務之人，因業務上之過失致人於死，處有期徒刑伍月。
    事  實
一、甲○○僅考領有普通大貨車駕駛執照（於肇事後另考領有職業大貨車駕駛執照）
    ，係荃富工程有限公司之負責人，平日並兼任司機載運廢棄物、土方或堆土機為
    業，為從事駕駛業務之人，明知無職業駕駛執照不得從事駕駛業務，及飲酒後其
    吐氣所含酒精成份超過每公升零點二五毫克以上者，不得駕車，竟於民國八十八
    年五月十三日下午六時許起至同日夜間九時許止，在高雄縣鳳山市五甲工地飲酒
    後，其吐氣所含酒精成份至少高達每公升一點二一毫克（於肇事逃逸後，同日夜
    間十一時五十八分許，向警察機關報告時，經警測試之結果），顯已酒醉不能安
    全駕駛動力交通工具之狀態下，率而駕駛荃富工程有限公司所有牌照號碼ＺＲ─
    四九八號自用大貨車（酒醉駕車部分已判決），沿高雄市○○路由南往北方向行
    駛，途經澄清路與澄照路之無號誌交岔路口時，本應注意（一）行經無號誌之交
    岔路口時，應減速慢行，作隨時停車之準備；（二）汽車在同一車道行駛時，除
    擬超越前車外，後車與前車之間應保持隨時可以煞停之距離；（三）汽車行駛時
    ，駕駛人應注意車前狀況，並隨時採取必要之安全措施，以避免道路交通事故之
    發生，且依當時天候晴朗，夜間有照明，有鋪裝快、慢車道，柏油路面溼潤無缺
    陷，道路無障礙路，視距良好，又依其智識、能力亦無不能注意之情事，先於同
    日夜間九時二十七分許，行駛至澄清路三一九號前時，因酒醉意識不清，疏未注
    意減速慢行，作隨時停車之準備，亦未注意與前行車保持隨時可以煞停之距離，
    復未注意警戒車前動態，並採取適當、有效及必要之閃避、煞車等安全措施，適
    有林焜山騎乘牌照號碼ＯＥＫ─二三七號重型機車未戴安全帽，亦沿澄清路由南
    往北方向行駛在甲○○自用大貨車前方，遽遭甲○○自用大貨車自後追撞後，因
    此受有頭部外傷併顱內出血等重創。甲○○於駕車肇事致人受傷後，詎未停車將
    林焜山送醫急救，亦未就近向警察機關報告，逕自駕車逃逸，駛離事故現場。嗣
    於同日夜間九時三十分許，在高雄市○○區○○路二○七巷內連續擦撞洪綱章、
    朱訓宜、蔡淑如、黃文清、李耀德、陳正斌、謝政雄、張榮蓮等人所分別駕駛、
    停放之車輛，經路人記下肇事車輛車牌號碼報警處理，經警循線追查上開大貨車
    悉由甲○○使用，旋與其所屬公司聯繫後，甲○○於同日晚上十一時五十分許，
    主動向警方報到，並經警測得其吐氣所含酒精成份高達每公升一點二一毫克（肇
    事後逃逸部分業經判決）。另林焜山因傷重，延至同年八月五日不治死亡。
二、甲○○上開情節所涉犯刑法第一百八十五條之三之服用酒類，不能安全駕駛動力
    交通工具而駕駛罪及同法第一百八十五條之四之駕駛動力交通工具肇事，致人死
    傷而逃逸罪等部分，業於八十八年八月三十一日，經本院以八十八年度訴字第一
    一二五號判決服用酒類，不能安全駕駛動力交通工具而駕駛，處有期徒刑六月；
    又駕駛動力交通工具肇事，致人死傷而逃逸，處有期徒刑八月。應執行有期徒刑
    一年，緩刑四年。嗣經臺灣高等法院高雄分院於八十八年十二月十五日，以八十
    八年度上訴字第一五一六號判決上訴駁回。
三、案經臺灣高雄地方法院檢察署檢察官據報相驗後自動檢舉偵查起訴。
    理  由
一、訊據被告甲○○對於右揭時地於飲酒後酒精濃度高達每公升一‧二一毫克之酒醉
    狀態下，明知已達不能安全駕駛動力交通工具之程度，仍貿然駕車行駛，致撞及
    被害人林焜山所騎乘之機車，因而致林焜山受有前開傷害後逃逸，並再追撞前開
    洪綱章等人車輛；另被害人林焜山因該次道路交通事故致傷重不治死亡等事實均
    坦承不諱，核與現場目擊並記載被告所駕駛上開車輛之車牌號碼報案之人洪綱章
    、黃傳貴於警訊時所述之情節相符，並經證人即案發後依黃傳貴報案而查獲被告
    之高雄市政府警察局三民第二分局陽明派出所警員趙德祥到庭結證屬實（見本院
    八十八年度訴字第一一二五號案卷，八十八年七月十三日審判筆錄），復有道路
    交通事故調查報告表暨事故現場圖乙紙、交通事故現場談話紀錄表三紙、高雄市
    政府警察局舉發違反道路交通管理事件通知書影本及酒精濃度測試表影本（序號
    ︰四四五五號、案號︰○二○三號）各一份附卷可稽，而被告於八十八年五月十
    四日凌晨一時十六分許經警通知到案時仍因酒醉無法接受警訊一節，亦據被告之
    妻潘淑貞於警訊時供述甚明。且被害人林焜山係因本件車禍致顱內出血傷重不治
    死亡，業經臺灣高雄地方法院檢察官督同法醫師相驗明確，製有相驗屍體證明書
    、驗斷書、勘驗筆錄及相驗結果報告在卷足憑。再者，被告因逃逸而追撞上開洪
    綱章等人車輛一節，亦據被害人洪綱章、朱訓宜、蔡淑如、黃文清、李耀德、陳
    正斌、謝政雄、孫榮蓮等人於警訊時指證歷歷在卷。
二、按刑法第一百八十五條之三規定所謂「不能安全駕駛」，乃抽象危險犯，並不以
    發生具體危險為必要，對於呼氣酒精濃度已達每公升零點五五毫克（○．五五Ｍ
    Ｇ＼Ｌ）以上，肇事率為一般正常人之十倍，認為已達不能安全駕車之標準，此
    業經法務部八十八年五月十八日法八八檢字第○○一六六九號函告週知，且按就
    醫學文獻所知，酒精對人體造成之影響，於呼氣時酒精濃度達每公升零點二五毫
    克（約合體內血液中酒精濃度五○ＭＧ＼ＤＬ或零點零五％）即會輕度中毒，造
    成輕度協調功能降低；呼氣酒精濃度達每公升零點五毫克時（約合體內血液中酒
    精濃度一○○ＭＧ＼ＤＬ或零點一％）屬輕到中度中毒症狀，出現反應較慢、感
    覺減低、影響駕駛之狀況；呼氣酒精濃度達每公升零點七五毫克（約合體內血液
    中酒精濃度一五○ＭＧ＼ＤＬ或零點一五％）時出現思考改變、個性行為改變等
    中毒症狀；復依呼氣酒精濃度每公升一點○毫克換算為體內血液中酒精濃度約為
    二○○ＭＧ＼ＤＬ，其所產生之生理反應為情緒起伏大，步態不穩，肢體協調、
    平衡感與判斷力障礙度升高、噁心嘔吐、精神混惑不清晰等中度中毒症狀；又飲
    酒後一小時許，其體內血液酒精濃度可達最高，此有分別有行政院國軍退除役官
    兵輔導委員會臺北榮民總醫院八十八年八月五日（八八）北總內字第二六八六八
    號函文、八十八年十月二十六日（八八）院賓文廉字第一三四○七號臺灣高等法
    院函中臺北醫學院附設醫院精神科主任蔡尚穎「酒精對人體生理與行為之影響」
    一文可據。而本案被告為警查獲時其吐氣所含酒精成份測試，如上所述，其呼氣
    酒精濃度已達每公升一點二一毫克，為高於前揭標準二倍以上之多，其發生肇事
    之危險性，已高出一般人甚多，依前揭說明，被告顯已達不能安全駕駛之酒醉情
    狀，足堪認定。
三、次按行經無號誌之交岔路口時，應減速慢行，作隨時停車之準備；汽車在同一車
    道行駛時，除擬超越前車外，後車與前車之間應保持隨時可以煞停之距離；汽車
    行駛時，駕駛人應注意車前狀況，並隨時採取必要之安全措施，道路交通安全規
    則第九十三條第一項第四款、第九十四條第一項、第三項分別定有明文。被告雖
    考領有普通大貨車駕駛執照，對於前揭規定自無法諉為不知，且前揭規定亦為被
    告應注意之事項，況依當時天候晴朗，夜間有照明，有鋪裝快、慢車道，柏油路
    面溼潤無缺陷，道路無障礙路，視距良好，有前揭道路交通事故調查報告表可佐
    ，又依被告之智識、能力亦無不能注意之情事，竟因酒醉意識不清，疏未注意減
    速慢行，作隨時停車之準備，亦未注意與前行車保持隨時可以煞停之距離，復未
    注意警戒車前動態，並採取適當、有效及必要之閃避、煞車等安全措施，自後追
    撞騎乘重型機車之被害人，致使被害人因之受重創而死亡，其有過失，甚為明顯
    ，被告亦自承其有過失在卷，而被害人因本件車禍死亡，與被告之過失行為間，
    並有相當因果關係。至被害人騎乘機車未戴安全帽乙節，對於其因本件道路交通
    事故所受顱內出血、頭部外傷等傷害及受傷程度之加重，固亦有過失，惟被告過
    失犯行，亦經本院認定如上，被告自不得據此引為其解免刑事責任之理由。是本
    案事證已臻明確，被告酒醉駕車，復因過失致人於死等犯行洵堪認定，應予依法
    論科。
四、被告係荃富工程有限公司之負責人，平日並兼任司機載運廢棄物、土方或堆土機
    為業，自屬基於社會生活上之地位而反覆執行事務，因之，在此地位之駕車，均
    應認其係業務之範圍，故被告係以駕駛車輛為其業務，乃從事駕駛業務之人，此
    具其陳明在卷。被告為從事業務之人，其駕車肇事致人於死，核其所為，係犯刑
    法第二百七十六條第二項之業務過失致人於死罪。又按汽車駕駛執照為駕駛汽車
    之許可憑證，道路交通安全規則第五十條第一項前段定有明文；除依同規則第六
    十一條規定，汽車駕駛人取得高一級車類之駕駛資格者，准其駕駛較低等級車類
    之車輛外，應按其取得何等級車類之駕駛執照，駕駛該相當等級車類之車輛，不
    得持較低等級車類之駕駛執照，駕駛較高等級之車類；若有違反上述規定，因其
    不具備所駕駛車類之相當汽車駕駛人資格，於法應認與無駕駛執照者同，始符合
    道路交通安全維護之立法本旨。是道路交通管理處罰條例第八十六條第一項所稱
    汽車駕駛人「無照駕車」，除同條例第二十一條第一項第一款所定「未領有駕駛
    執照駕車」外，應包括持較低等級車類之駕駛執照而駕駛較高等級車類之情形在
    內。復按大貨車之駕駛執照，有「普通」駕駛執照與「職業」駕駛執照之別，其
    應考之資歷、能力亦不同，觀諸道路交通安全規則第五十三條第二款、第六款、
    第六十條第一項第三款第四目、第五目等規定甚明。本件被告既以駕車為其業務
    ，其僅領有「普通」大貨車駕駛執照，業據被告於本院審理中供認不諱，復有前
    揭道路交通事故調查報告表足憑，依前揭道路交通安全規則規定，被告駕駛大貨
    車載運廢棄物、土方或堆土機為業，應有職業駕駛執照，始符規定，其僅領有普
    通駕駛執照，顯係逾級駕駛，揆諸上開說明，應與無照駕車無異，又被告復因酒
    醉駕車，因而致人死亡，自應依道路交通管理處罰條例第八十六條第一項「汽車
    駕駛人，無駕駛執照駕車、酒醉駕車、吸食毒品或迷幻藥駕車、行駛人行道或行
    經行人穿越道不依規定讓行人優先通行，因而致人受傷或死亡，依法應負刑事責
    任者，加重其刑至二分之一」之規定，迭遞加重其刑各二分之一。爰審酌被告考
    領有普通大貨車駕駛執照，則明知或無法諉為不知酒後精神已達混惑不清晰之狀
    態，而發生車禍之機率，較未飲酒者為高，詎仍於其吐氣酒精成份高達每公升一
   點二一毫克之狀況下貿然駕駛大貨車，不啻對他人已產生立即侵害之高度危險性
    ，亦自陷於危險狀態中，且嚴重侵害道路交通往來安全，並因此導致本件道路交
    通事故之發生，肇事後並將大貨車駛離事故現場而逃逸，情節重大，本應從重量
    刑，以儆效尤，惟念及：
（一）被告未曾有前案紀錄在案，有臺灣高等法院被告全國前案紀錄表可稽，素行尚
      可；
（二）被告因本件道路交通事故另涉犯刑法第一百八十五條之三之服用酒類，不能安
      全駕駛動力交通工具而駕駛罪及同法第一百八十五條之四之駕駛動力交通工具
      肇事，致人死傷而逃逸罪等部分，業於八十八年八月三十一日，經本院以八十
      八年度訴字第一一二五號（下稱該案件）判決服用酒類，不能安全駕駛動力交
      通工具而駕駛，處有期徒刑六月；又駕駛動力交通工具肇事，致人死傷而逃逸
      ，處有期徒刑八月。應執行有期徒刑一年，緩刑四年。嗣經臺灣高等法院高雄
      分院於八十八年十二月十五日，以八十八年度上訴字第一五一六號判決上訴駁
      回。該案件於一、二審法院審理期間：
  １、臺灣高雄地方法院檢察署檢察官（下稱檢察官）分別於八十八年七月二十三日
      及同年八月二十三日，以併案審理部份（即本案事實）與該案件具有牽連犯之
      裁判上一罪關係，乃同一案件為由，以雄檢銅餘八八偵一七四六六字第四七六
      ○四號函及雄檢銅列八八偵二○五二七號字第五五七六七號函，檢附該署八十
      八年度偵字第一七四六六號業務過失傷害等案卷及八十八年度偵字第二○五二
      七號業務過失致死等案卷，至本院併案審理。
  ２、該案件於八十八年八月十七日辯論終結，定同年月三十一日判決，並將上開案
      卷併案審理部份之事實（即本案事實）係因被告過失行為所致，與該案件有罪
      部分係故意行為，顯不具有牽連犯之裁判上一罪關係存在，故移送併辦部分，
      本院自無從併予審理，該二部分爰分別退請檢察官另行處理。
  ３、臺灣高等法院高雄分院（下稱二審法院）審理時，檢察官仍以併案審理部份與
      該案件具有牽連犯之裁判上一罪關係，乃同一案件為由，將併案審理部份移送
      二審法院審理。而二審法院亦認移送併辦事實，於該案件中因檢察官起訴時尚
      未發生致死事實，且依當時僅受傷程度之事實，亦因未有合法告訴情事，公訴
      人乃於起訴書中特別載明「（此部分未據提出告訴）」之語，於論罪法條中亦
      未引用被告所另涉過失致死、傷相關法條，足見此部分事實，檢察官係故意排
      除在起訴事實之外甚明，又本件駕車肇事事實縱若與犯罪構成要件相當，因係
      被告過失行為所致，亦僅成立業務過失致死之過失犯罪責，與本案前開起訴並
      論罪科刑部分之二罪係屬故意犯，顯難認有何實質上或裁判上一罪關係存在，
      應屬應予併罰之數罪關係；至刑法第一百八十五條之四所定構成要件，固載及
      「駕駛動力交通工具肇事，致人死傷‧‧‧」之語，但其係對「肇事逃逸」之
      故意行為所為處罰，相對於刑法第二百九十四條第一項規定，係就交通事故所
      為特別規定，是其所謂「交通工具肇事致死傷」之要件僅係立法列入為該特別
      規定適用刑罰之特殊遺棄類型前提要件耳，並非謂係就刑法第二百七十六條、
      第二百八十四條過失犯之加重處罰規定，此觀諸該條法文所載「肇事」一語係
      屬中性用語，並不以有過失為必要，其立法意旨所置重者為故意「逃逸」一節
      之處罰自明，是原審檢察官以刑法第一百八十五條之四規定係屬刑法過失致死
      罪責之加重處罰規定，而認被告所另犯之過失致死犯行，仍為前開起訴部分訴
      效力所及，尚有誤會，故移送併辦部分，原審法院以無從併辦，判決理由載明
      將該部分退請檢察官另行處理，並無不合，原審檢察官執上開理由，認原判決
      未一併審酌併辦部分，指摘原判決不當，自無理由，應予駁回。
  ４、按犯罪評價上，駕駛動力交通工具肇事，致人死傷而逃逸罪，所侵害之法益，
      則為社會之善良風俗；服用酒類，不能安全駕駛動力交通工具而駕駛罪，所侵
      害之法益，為社會之公共安全；而業務過失致死罪，所侵害之法益，則為個人
      之生命之安全，三者顯不具保護法益之同一性，且前二者為故意犯，後者為過
      失犯，因係出於不同之犯意。復以，在犯罪科刑上，服用酒類，不能安全駕駛
      動力交通工具而駕駛罪與普通過失傷害罪，前者，為繼續犯；後者，則為即成
      犯，二者僅於撞人之時點與場所相合致而已，亦無從成立想像競合犯，職是之
      故，三罪間之罪數關係，應為犯意各別，行為互殊，罪名亦有間，自應分論併
      罰。又按於第一審辯論終結前，得就與本案相牽連之犯罪或本罪之誣告罪，追
      加起訴，追加起訴，得於審判期日以言詞為之，刑事訴訟法第二百六十五條第
      一項、第二項分別定有明文。而所謂相牽連案件，包括一人犯數罪之情形（刑
      事訴訟法第七條第一款參照），是本案被告涉犯業務過失致死部份，檢察官原
      得於該案件第一審辯論終結前，追加起訴，而檢察官逕以未經起訴之業務過失
      致死部份分別函送一、二審法院併案審理，致該未起訴之部份事實（即本案起
      訴事實）因認不具裁判上一罪關係而非同一案件，分別由一、二審法院函退請
      檢察官另行處理，以致被告涉犯業務過失致死部份，無緣於服用酒類，不能安
      全駕駛動力交通工具而駕駛及駕駛動力交通工具肇事，致人死傷而逃逸等部份
      審理程序中，由承審法院就被告所為之該件道路交通事故中所涉犯各罪間之關
      係，併為妥適審酌一切科刑輕重之情狀及宏觀之量刑。
（三）被告業已與被害人林焜山之家屬達成民事上之和解，有高雄縣仁武鄉調解委員
      會書影本一紙在卷可考，被害人家屬於本案審理中亦委任代理人尤中瑛律師到
      庭陳述︰「請給被告自新機會，本件已和解，家屬也原諒被告了，另前件已判
      了」等語及犯後坦承犯行態度良好等一切情狀，酌情量處如主文所示之刑。
據上論斷，應依刑事訴訟法第二百九十九條第一項前段，道路交通管理處罰條例第八
十六條第一項，刑法第二百七十六條第二項，罰金罰鍰提高標準條例第一條前段，判
決如主文。
本案經檢察官邱克斌到庭執行職務。
中      華      民      國    八十九    年      五      月     十二     日
                                      臺灣高雄地方法院交通法庭
                                          法  官  劉定安
右正本證明與原本無異。
如不服本判決，應於判決送達後十日內，向本院提出上訴狀。
                                          書記官  郭英芬
中      華      民      國    八十九    年      五      月     十二     日
附錄本案論罪科刑法條全文：
刑法第二百七十六條第二項
從事業務之人，因業務上之犯前項之罪者，處五年以下有期徒刑或拘役，得併科
三千元以下罰金。
道路交通管理處罰條例第八十六條第一項
  汽車駕駛人，無駕駛執照駕車、酒醉駕車、吸食毒品或迷幻藥駕車、行駛人行道或
  行經行人穿越道不依規定讓行人優先通行，因而致人受傷或死亡，依法應負刑事責
  任者，加重其刑至二分之一。


司法院資訊處製作；財團法人民間司法改革基金會備份。
